臺灣臺北地方法院刑事判決　　　　　　　　　　　　　九十一年度訴字第四六二號
　　公　訴　人　臺灣臺北地方法院檢察署檢察官
　　被　　　告　甲○○
　　選任辯護人 劉錦隆
右列被告因妨害性自主案件，經檢察官提起公訴（九十年度偵字第一０二二三號），
本院判決如左：
    主  文
甲○○無罪。
    理  由
一、公訴意旨略以：被告甲○○係古董商，承租臺北市○○街一０一巷二弄十三號五
    樓之房屋居住，認識房東之孫女甲女（七十二年出生，檢察官起訴書載為乙○○
    ，姓名年籍等詳卷）約七、八年，九十年四月二十八日甲女至上址找其祖母，並
    在祖母家中睡覺，迨二十時許起床後刷牙，被告立於浴室門口與甲女聊天，詢問
    甲女要否看古玉，甲女應允，乃至被告房中，被告復詢甲女是否要看影片，甲女
    挑選「全民公敵」一片後，由被告播放，未幾，被告表示其曾去過泰國，可幫甲
    女按摩，甲女因當日精神不佳，遂答應之，被告按摩甲女之肩膀及背部後稱「要
    趴著較易按摩」，甲女順從其意趴於床上並仍看影片，被告按摩一會兒後，即坐
    在甲女背上按摩腳，又表示脫褲子會較好按摩，甲女不從，被告稱「如不習慣，
    就關燈」，甲女表示不能關燈，被告即將甲女之七分牛仔褲及內褲一併脫下，褪
    離腳部，甲女因已認識被告多年，故認應沒關係，讓被告繼續坐於背部按摩其腿
    部，詎被告竟利用甲女看影片不知抗拒之情形，以舌頭舔甲女之陰部，而為猥褻
    之行為，甲女立即轉身質問，被告遂起身，甲女亦隨之起身，見被告未著內外褲
    ，生殖器勃起，甲女乃急欲出門，被告稱未與其發生性行為之意云云，甲女未予
    理睬，即離開房間，整理好衣著，取個人物品後至阿姨家告知上情，阿姨乃陪同
    甲女報警處理而查獲上情，因認被告涉犯刑法第二百二十五條第二項之乘機猥褻
    罪嫌云云。
二、公訴人認被告甲○○有乘機猥褻犯行，無非以右揭事實業據告訴人甲女指訴綦詳
    ，且被告之行為已對告訴人有創傷性的影響，有臺北縣政府心理治療法庭報告書
    一份在卷可憑，因認被告係乘「告訴人背對其專注看影片之際」，而對之為猥褻
    行為，是被告之犯行，應屬乘機猥褻，為其論據。
三、按刑法第二百二十五條第二項乘機猥褻罪之構成要件係以對於男女利用其心神喪
    失、精神耗弱、身心障礙或其他相類之情形，不能或不知抗拒而為猥褻之行為者
    而言，所謂「其他相類之情形」，係指利用被害人有類似「心神喪失」等精神或
    意識方面之障礙情形，而不能或不知抗拒予以猥褻之情形而言。具體而言，係指
    被害人雖非心神喪失，但受性交或猥褻時，心意模糊，既無同意性交或猥褻之理
    解，又無抗拒性交或猥褻之能力，如昏暈、酣眠、泥醉等是（最高法院五十二年
    度台上字第五三二號、七十三年度台上字第二五二六號、八十八年度台上字第六
    七一八號判決參照）。
四、訊據被告甲○○固不否認於九十年四月二十八日與甲女在其承租處獨處，甲女至
    其承租之房間內，坐在床上觀看「全民公敵」ＶＣＤ時，其經甲女同意後要求甲
    女趴在床上，坐在甲女背部幫甲女背部作脊椎按摩，為避免按摩時甲女腳肘之疼
    痛，所以其將甲女之七分牛仔褲拿下來，之後再按甲女之腿部、肩部等事實，惟
    堅詞否認有乘機猥褻犯行，辯稱：甲女之內褲係自己脫下來的，在按摩期間其沒
    有將褲子脫下來，沒有摸甲女的胸部也沒有用手摸及以舌頭舔甲女之陰部等語。
    經查：
（一）、被告於九十年四月二十八日於承租之臺北市○○街一０一巷二弄十三號五樓
        之住處與房東之孫女甲女獨處時，以看古玉及ＶＣＤ電影為由，請甲女進入
        其承租之房間內，在甲女觀看ＶＣＤ時，經甲女同意後要求甲女趴在其床上
        ，並坐在甲女背上為甲女進行按摩，於按摩期間，將甲女之內外褲脫下，同
        時將自己之褲子脫下，用舌頭舔甲女之陰部，而為猥褻之行為等事實，業經
        告訴人甲女於本院調查時證稱：「當時我去我奶奶家，我奶奶不在，我睡在
        奶奶房間，甲○○來跟我說話，他問我是否要看古玉，我也睡飽了，所以我
        答應他過去看」、「他說東西在房間裡，要我進房間裡，我進房間裡，問我
        是否要看ＶＣＤ，我沒有事，我就選了一片『全民公敵』，他就放給我看，
        看時我坐在他的床上，他問我是否要按摩，我說不要，然後他又說他去過泰
        國，曾經被按摩過，按起來很舒服，因為他是認識的人，也不好拒絕，所以
        就按了起來。」、「我坐著給他按摩，並且繼續看電視，他按我肩膀、後背
        ，按了一會，問我是否要趴著，當時我沒有想那麼多，我就趴著，我趴在他
        的床上，他從上往下按摩，從肩膀、背部、腿、到腳部，說按了一下以後，
        他要解我的褲子，我說你幹嘛？他說褲子脫下來，比較好按，我當時覺得怪
        怪的，他說你覺得不習慣的話，我就關燈好了，我不希望關燈，我制止他關
        燈，他當時要轉身，然後我說你不要關燈，他繼續將我的褲子脫下，他當時
        坐在我的身上，他將我的外褲連內褲一起脫下，繼續按摩我的大腿、小腿、
        腳掌、這是脫下褲子以後」、「他舔我的下體，我覺得有濕濕的東西，我覺
        得不舒服，我不確定他是否有用手摸我的下體，但是我覺得有東西碰我的下
        體。」、「我轉身看到他的陰莖勃起。」、「我掙扎要起來要轉身說你要幹
        嘛？我轉身看到他已經勃起，他說我不是要跟你做愛，或著說我不是要跟你
        上床。他又說我戴保險套好了，我不理他，我就從他房間出去。」等語明確
        ，核與告訴人於警訊中及偵查中就被告以看古玉、ＶＣＤ等事由請其進入房
        間內，並於房間內之床上按摩及以舌頭舔告訴人之陰部等事實指述內容大致
        相符，告訴人之指述足可採為認定被告於按摩期間，將告訴人之內外褲脫下
        ，並同時將自己之褲子脫下，用舌頭舔告訴人之陰部，而為猥褻之行為之證
        據。
（二）、刑法第二百二十五條第二項乘機猥褻犯罪之構成要件除為猥褻行為外尚須行
        為人係乘男女「心神喪失、精神耗弱、身心障礙或其他相類之情形，不能或
        不知抗拒」而為之始能構成，本件被告對告訴人為猥褻行為時，基於下列理
        由，本院認為告訴人並未處於「心神喪失、精神耗弱、身心障礙或其他相類
        之情形，不能或不知抗拒」之情形：
     １、告訴人係國內美工科系二年級學生，於本院調查時對事發當時被告對其所
         為之行為均有明確之認知及記憶，陳述時精神狀態正常，言語邏輯一貫，
         從訊問及回答之過程中並無任何跡象顯示告訴人有因身體、精神上之疾病
         造成其心神喪失、精神耗弱之情形，且於本院調查中告訴人亦未提出任何
         證明其係身心障礙病症之患者，核先敘明。
     ２、告訴人於進入被告房間前係剛睡醒，其自稱：「我也睡飽了」等語，足見
         告訴人進入被告房間時，精神狀況應屬正常，並無昏暈、酣眠之情形。被
         告在房間內對告訴人按摩並脫其內外褲及用舌頭舔告訴人之陰部，而為猥
         褻之行為約三十分鐘至一小時間之時間，雖告訴人在觀看ＶＣＤ影片，但
         告訴人陳述當時其知覺為：「剛開始我在看電視，他說要幫我按摩之後，
         我趴在床上，後來他說影片有一段很精彩，我注意看電視，後來我覺得他
         的動作奇怪，所以我就分心了，和他說話，當時我沒有專心看電視，也不
         能說注意力放在他身上。」等語，告訴人事後在警訊、偵查及本院調查中
         對於被告對其按摩之動作及猥褻行為均能具細靡遺的陳述，已如上述，足
         見告訴人於被告對其為猥褻行為時，知覺均屬正常，記憶亦無問題。告訴
         人對被告對其猥褻行為之感覺，雖於本院調查時陳稱：「我覺得怪怪的」
         、「基本上我不喜歡別人隨便碰我，我覺得奇怪，但說不出什麼感覺」、
         「我有告訴過他，我不喜歡這樣」等語，但其亦自稱：「（甲○○坐在你
         的身上，你有無反對他坐在你身上或制止他？）沒有。」、「（問甲○○
         按摩你的肩膀、背部、大腿、小腿時，你有無拒絕或是說不要、停止等語
         ）都沒有。」、「（問你的動作？）我沒有其他的動作。」等語，且被告
         於用舌頭舔告訴人之陰部時告訴人覺得不舒服後，告訴人要離開房間時，
         被告亦無任何阻止之行為，亦經告訴人陳稱：「他沒有阻止我離開，也沒
         有拉扯，我離開時，他只是跟我說，沒有要跟我性交，說要戴保險套的話
         」等語，足見告訴人在被告房間時，對被告對其所為之行為有明確之認識
         ，且於其感覺不舒服時，亦能隨時離開房間，故告訴人當時並未處於心意
         模糊之身心狀態，且對被告對其為猥褻行為時，並非處在無同意之理解能
         力及抗拒之能力狀態下。
     ３、檢察官據以認定被告犯罪尚憑臺北縣政府心理治療法庭報告書一份為其論
         據，惟查，該紙報告書係對告訴人於案發後，事件對其生理、情緒、認知
         、行為等影響之評估及協助告訴人復原之學習歷程之描述，該報告書之內
         容並不能據為認定被告是否對告訴人為猥褻行為及告訴人是否處於心神喪
         失、精神耗弱、身心障礙或其他相類之情形，不能或不知抗拒之情形之直
         接證據，附此敘明。
（三）、 被告於甲女趴在其房間內床上觀看ＶＣＤ時，坐在甲女背上為甲女進行按
         摩，於按摩時，將甲女之內外褲脫下，同時將自己之褲子脫下，用舌頭舔
         甲女之陰部，而為猥褻之行為等事實均堪以認定，被告辯稱，甲女之內褲
         係自己脫下來的，其在按摩期間其沒有將自己的褲子脫下來，沒有摸甲女
         的胸部也沒有用手摸及以舌頭舔甲女之陰部云云雖不足採信，惟被告是否
         構成刑法第二百二十五條第二項之乘機猥褻罪責尚須以被告係乘告訴人「
         處於心神喪失、精神耗弱、身心障礙或其他相類之情形，不能或不知抗拒
         」之情形下所為之始足構成犯罪，依前項論述，被告對告訴人為猥褻行為
         時，告訴人並未處於心神喪失、精神耗弱、身心障礙或「其他相類之情形
         」而有不能或不知抗拒之情形，故被告所為與犯罪之構成要件尚有未合，
         且在本院審理期間，公訴檢察官並未提出其他足資認定被告犯罪或指出證
         明方法供本院調查之證據足認被告有乘機猥褻犯行，不能證明被告犯罪，
         應為無罪判決之諭知。
據上論斷，應依刑事訴訟法第三百零一條第一項，判決如主文。
本案經檢察官陳佳秀到庭執行職務
中    華    民    國      九十一        年      十    月       一       日
                                      臺灣臺北地方法院刑事第九庭
                                          法  官  王  綽  光
右正本證明與原本無異。
如不服本判決，應於判決送達後十日內，向本院提出上訴狀。
                                          書記官  潘  惠  梅
中    華    民    國      九十一        年      十    月       三       日